【裁判字號】    91,訴,2896
【裁判日期】    920306
【裁判案由】    毒品危害防制條例
【裁判全文】
臺灣高雄地方法院刑事判決                        九十一年度訴字第二八九六號
    公  訴  人  臺灣高雄地方法院檢察署檢察官
    被      告  甲○○
右列被告因違反毒品危害防制條例案件，經檢察官提起公訴（九十一年度毒偵字第四
九七四號），本院判決如左：
    主  文
甲○○連續施用第一級毒品，處有期徒刑捌月，扣案吸管裝之第一級毒品海洛因貳支
（合計淨重零點伍壹公克，吸管重零點貳公克），及均殘留第一級毒品海洛因之針筒
、吸管各壹支、夾鏈袋壹個，均沒收銷燬之；又施用第二級毒品，處有期徒刑肆月；
應執行有期徒刑拾月，扣案吸管裝之第一級毒品海洛因貳支（合計淨重零點伍壹公克
，吸管重零點貳公克），及均殘留第一級毒品海洛因之針筒、吸管各壹支、夾鏈袋壹
個，均沒收銷燬之。
    事  實
一、甲○○前於民國八十七年間，因施用毒品案件，經本院以八十七年度毒聲字第二
    五一九號裁定送觀察、勒戒後，認無繼續施用毒品之傾向，由臺灣高雄地方法院
    檢察署檢察官於八十七年十月七日以八十七年度偵字第一八三０五號為不起訴處
    分確定。猶不知戒絕毒癮，竟基於概括之犯意，自九十年六月間某日起至九十一
    年八月二十二日中午十二時許止，連續在高雄縣林園鄉○○村○○路八六號住處
    ，施用第一級毒品海洛因多次；另又於九十一年八月二十四日下午一時許回溯九
    十六小時內之某時，在不詳處所，施用第二級毒品安非他命一次。嗣於九十一年
    八月二十四日上午十時二十分許，為警在上址查獲，並扣得吸管裝之第一級毒品
    海洛因二支（合計淨重零點五一公克，吸管重零點二公克）、均殘留第一級毒品
    海洛因之針筒、吸管各一支及夾鏈袋一個，經本院以九十一年度毒聲字第五三一
    四號裁定送觀察、勒戒後，認有繼續施用毒品之傾向。
二、案經高雄市政府警察局小港分局報告臺灣高雄地方法院檢察署檢察官偵查起訴。
    理  由
一、訊據被告甲○○固坦承右揭施用第一級毒品海洛因之犯行，惟矢口否認有何施用
    第二級毒品安非他命之犯行。經查：
（一）右揭被告施用第一級毒品海洛因之犯行，業據被告於警、偵訊及本院審理中坦
承不諱；且被告於九十一年八月二十四日為警查獲後及同年月二十六日於臺灣
      高雄看守所附設勒戒處所採集之尿液經送檢驗結果，均呈嗎啡陽性反應，分別
      有高雄市立凱旋醫院九十一年九月十二日高市凱醫檢字第００六０九號煙毒尿
      液檢驗成績書及臺灣高雄看守所附設勒戒處所受勒戒人尿液檢驗結果報告表各
      一紙附卷可稽。此外，扣案之吸管裝白粉二支，經送驗結果，均含第一級毒品
      海洛因成分，合計淨重零點五一公克、吸管重零點二公克，有法務部調查局九
      十一年九月十六日調科壹字第二二００一四０三一號鑑定通知書一紙在卷足參
      ；另扣案之針筒、吸管各一支及夾鏈袋一個，經送驗結果，亦均呈海洛因陽性
      反應，分別有高雄醫學大學附設中和紀念醫院報告編號九一一０─二四九號、
      九一一０─二五０號、九一一０─二五一號管藥認可字第００五號檢驗報告各
      一紙存卷足憑。綜上足認，被告前揭自白與事實相符，自可採為論罪科刑之依
      據，則被告於九十年六月間某日起至九十一年八月二十二日中午十二時許止，
      連續施用第一級毒品海洛因多次之犯行，應堪認定。
（二）被告固否認右揭施用第二級毒品安非他命之犯行，惟其於九十一年八月二十四
      日上午十時二十分許為警查獲後，於同日下午一時許所採集之尿液，經送請高
      雄市立凱旋醫院以免疫學分析法及ＧＣ／ＭＳ方法（即氣相層析質譜儀分析法
      ）檢驗結果，均呈甲基安非他命陽性反應，有前開高雄市立凱旋醫院煙毒尿液
      檢驗成績書足按；另被告經本院裁定送觀察、勒戒後，於九十一年八月二十六
      日，於臺灣高雄看守所附設勒戒處所接受尿液篩檢，經以螢光偏極化免疫分析
      法檢驗結果，亦呈安非他命陽性反應，有前開受勒戒人尿液檢驗結果報告表及
      臺灣高雄看守所九十一年十二月五日高所坤衛字第一四八０號函各一紙可參。
      按依相關文獻資料，甲基安非他命經口服投與後約百分之七十於二十四小時內
      自尿中排出，約百分之九十於九十六小時內自尿中排出，由於目前國內尿液中
      甲基安非他命之檢驗僅為鑑定其是否陽性反應，尚未定其含量，且甲基安非他
      命成分之檢出與其投與方式、投與量、個人體質、採尿時間與檢測儀器之精密
      度等諸多因素有關，因此僅憑尿液中呈安非他命陽性反應，並無法確實推算吸
      食時間距採集時間之長短，惟依上述資料推斷，最長可能不會超過四日，此有
      行政院衛生署藥物食品檢驗局八十一年二月八日（八一）藥檢壹字第一一五六
      號函可參。次按「尿液毒品檢驗‧‧‧若能使用先進之氣相層析質譜儀分析法
      確認，則可完全排除偽陽性之干擾，為目前最具公信力的檢驗方法」為法務部
      調查局第六處八十七年九月二十九日（八七）發技（一）字第八七０七四五七
      四號函所揭示。又被告於九十一年八月二十四日下午一時許所採集之尿液，經
      送請高雄市立凱旋醫院以免疫學分析法及ＧＣ／ＭＳ方法（即氣相層析質譜儀
      分析法）檢驗結果，既均呈甲基安非他命陽性反應，已如前述，依上開說明，
      其檢驗結果當無偽陽性之可能，而堪以採信。綜上足認，被告於九十一年八月
      二十四日下午一時許接受採尿時往前回溯九十六小時內之某時，曾施用第二級
      毒品安非他命一次之事實，則被告空言否認施用第二級毒品安非他命之犯行，
      自不足採。
（三）被告曾於八十七年間，因施用毒品案件，經本院以八十七年度毒聲字第二五一
      九號裁定送觀察、勒戒後，認無繼續施用毒品之傾向，由臺灣高雄地方法院檢
      察署檢察官於八十七年十月七日以八十七年度偵字第一八三０五號為不起訴處
      分確定，有臺灣高等法院被告全國前案紀錄表一份在卷可憑，其於五年內再犯
      本件毒品危害防制條例第十條第一項、第二項之罪，經送觀察、勒戒後，認有
      繼續施用毒品傾向，亦有本院九十一年度毒聲字第五三一四號觀察、勒戒裁定
      書及臺灣高雄看守所附設勒戒處所九十一年九月四日高所坤戒勒字第二０四五
      號函所附有繼續施用毒品傾向證明書各一份附卷足參。本案事證明確，被告犯
      行堪以認定。
二、查海洛因、安非他命係毒品危害防制條例第二條第二項所稱之第一、二級毒品，
    不得持有、施用。次按犯毒品危害防制條例第十條之罪者，經觀察、勒戒後，認
    無繼續施用毒品之傾向，應由檢察官為不起訴處分。依此為不起訴處分後，五年
    內再犯第十條之罪，經觀察、勒戒後，認有繼續施用毒品之傾向者，則不適用前
    開不起訴處分之規定，而應依一般刑事訴訟程序予以起訴論罪科刑，此觀諸毒品
    危害防制條例第二十條第二項、第三項之規定自明。被告前既因施用毒品案件，
    經觀察、勒戒後，認無繼續施用毒品之傾向，由檢察官為不起訴處分在案，其於
    五年內再犯本件施用毒品案件，經觀察、勒戒後，認有繼續施用毒品之傾向，依
    前所述，即應予論罪科刑。故核被告所為，係犯毒品危害防制條例第十條第一項
    之施用第一級毒品罪及同條第二項之施用第二級毒品罪。其施用第一、二級毒品
    前後，持有海洛因、安非他命之低度行為，應為施用之高度行為所吸收，不另論
    罪。又被告先後多次施用第一級毒品之犯行，均時間緊接，犯罪構成要件亦均相
    同，顯係基於概括犯意反覆為之，應依連續犯之規定論以一罪，並依法加重其刑
    。被告所犯上述二罪，犯意各別，行為互殊，應予分論併罰。爰審酌被告前因施
    用毒品案件，經觀察、勒戒後，由檢察官為不起訴處分確定，已如前述，仍未戒
    絕毒品，再犯本件施用毒品犯行，顯見其無悔改之意，意志不堅，有失政府制定
    毒品危害防制條例之立法美意，本不宜寬貸，惟念其施用毒品乃自戕一己之身體
    健康，尚未害及他人，犯後坦承部分犯行等一切情狀，分別量處如主文所示之刑
    ，並定其應執行刑。扣案吸管裝之第一級毒品海洛因二支（合計淨重零點五一公
    克，吸管重零點二公克），及均殘留第一級毒品海洛因之針筒、吸管各一支、夾
    鏈袋一個，業已難與第一級毒品海洛因析離，均屬毒品，故不問屬於犯人與否，
    均依毒品危害防制條例第十八條第一項前段規定，予以宣告沒收銷燬之。
據上論斷，應依刑事訴訟法第二百九十九條第一項前段，毒品危害防制條例第十條第
一項、第二項、第十八條第一項前段、第二十條第三項，刑法第十一條、第五十六條
、第五十一條第五款，判決如主文。
本案經檢察官林慧美到庭執行職務。
中      華      民      國    九十二    年      三      月      六      日
                                  臺灣高雄地方法院刑事庭
                                      審判長  法  官 黃三友
                                              法  官 黃宗揚
                                              法  官 王雅苑
右正本證明與原本無異。
如不服本判決，應於判決送達後十日內，向本院提出上訴狀。
                                              書記官 黃琬婷
中      華      民      國    九十二    年      三      月      六      日
附錄法條：
毒品危害防制條例第十條
施用第一級毒品者，處六月以上五年以下有期徒刑。
施用第二級毒品者，處三年以下有期徒刑。


司法院資訊處製作；財團法人民間司法改革基金會備份。
